臺灣高雄地方法院刑事判決　　　　　　　96年度訴字第2106號
公　訴　人　臺灣高雄地方法院檢察署檢察官
被　　　告　甲○○
上列被告因違反毒品危害防制條例案件，經檢察官提起公訴（96
年度毒偵字第2363號），本院合議庭裁定由受命法官獨任進行簡
式審判程序，茲判決如下：
    主  文
甲○○施用第一級毒品，處有期徒刑捌月，減為有期徒刑肆月；
扣案之第一級毒品海洛因貳包（均不含包裝袋，合計驗後淨重參
拾捌點伍伍公克），均沒收銷燬；扣案盛裝上開海洛因之包裝袋
貳只，沒收。又施用第二級毒品，處有期徒刑陸月，減為有期徒
刑參月；扣案之第二級毒品甲基安非他命壹包（不含包裝袋，驗
後淨重貳點玖伍肆公克），沒收銷燬：扣案盛裝上開甲基安非他
命之包裝袋壹只，沒收。又持有第二級毒品，處有期徒刑肆月，
減為有期徒刑貳月；扣案殘留第二級毒品大麻之乾燥植物花蕊陸
包（均不含包裝袋，合計驗後淨重肆點玖肆公克），均沒收銷燬
；扣案盛裝上開殘留大麻之乾燥植物花蕊之包裝袋陸只，均沒收
。應執行有期徒刑捌月；扣案之第一級毒品海洛因貳包（均不含
包裝袋，合計驗後淨重參拾捌點伍伍公克）、第二級毒品甲基安
非他命壹包（不含包裝袋，驗後淨重貳點玖伍肆公克）及殘留第
二級毒品大麻之乾燥植物花蕊陸包（均不含包裝袋，合計驗後淨
重肆點玖肆公克），均沒收銷燬；扣案盛裝上開海洛因、甲基安
非他命及殘留大麻之乾燥植物花蕊之包裝袋共玖只，均沒收。
    事  實
一、甲○○前於民國92年間，因施用毒品案件，經本院以92年度
    毒聲字第2237號裁定送勒戒所觀察、勒戒，因認無繼續施用
    毒品之傾向，嗣於92年6 月16日觀察、勒戒執行完畢釋放，
    並經臺灣高雄地方法院檢察署檢察官於同日以92年度毒偵字
    第1319號為不起訴處分確定。詎其仍不知戒絕毒癮，明知海
    洛因、甲基安非他命及大麻分別經公告列為毒品危害防制條
    例第2 條第2 項第1 款之第一級毒品及同條項第2 款之第二
    級毒品，不得非法持有、施用，竟基於施用第一級毒品海洛
    因、施用第二級毒品甲基安非他命及持有第二級毒品大麻之
    犯意，於觀察、勒戒執行完畢釋放後5 年內，先於96年2 月
    25 日 下午5 時許，在高雄市○鎮區○○路與民權路口，向
    真實姓名年籍不詳綽號「志仔」之成年男子以新臺幣65,000
    元之代價，購入海洛因2 包、甲基安非他命1 包及殘留大麻
    之乾燥植物花蕊6 包欲供己施用，繼於同日晚上7 時許，在
    高雄市○○路旁，以將甲基安非他命置於玻璃球內以火燒烤
    吸食煙霧之方式，施用第二級毒品甲基安非他命1 次，再於
    同年月26日凌晨2 、3 時許，亦在高雄市○○路旁，以將海
    洛因摻入香煙內點燃以吸食煙霧之方式，施用第一級毒品海
    洛因1 次。嗣於同年月26日下午5 時50分許，因形跡可疑，
    為警在高雄市小港區○○○路103 號前盤查查獲，繼經甲○
    ○自願性同意而執行搜索後，當場扣得其前所購入之第一級
    毒品海洛因2 包（如均不含包裝袋，合計驗後淨重38.55 公
    克）、第二級毒品甲基安非他命1 包（如不含包裝袋，驗後
    淨重2.954 公克）及殘留第二級毒品大麻之乾燥植物花蕊6
    包（如均不含包裝袋，合計驗後淨重4.94公克），嗣經警採
    集其尿液送驗後，始查知上情。
三、案經高雄市政府警察局小港分局報請臺灣高雄地方法院檢察
    署檢察官偵查起訴。
    理  由
一、按本件被告甲○○所犯係死刑、無期徒刑、最輕本刑為3 年
    以上有期徒刑以外之罪，其於準備程序就前揭被訴事實為有
    罪之陳述，經受命法官告知簡式審判程序之旨，並聽取其與
    公訴人之意見後，本院認無不得或不宜改依簡式審判程序進
    行之處，爰依刑事訴訟法第273 條之1 第1 項、第284 條之
    1 規定，裁定本件由受命法官獨任進行簡式審判程序，合先
    敘明。
二、訊據被告甲○○對於在上揭時、地，以上述方式施用第一級
    毒品海洛因、第二級毒品甲基安非他命各1 次及持有第二級
    毒品大麻之事實均坦承不諱（本院卷第35、81、82頁參照）
    ，且查：
    (一)被告為警查獲時，於96年2 月26日晚上8 時許所採集之尿
      液，經送驗結果，確呈嗎啡及甲基安非他命陽性反應，有
      高雄市立凱旋醫院96年3 月5 日報告編號A00000000 號濫
      用藥物尿液檢驗報告暨尿液代碼與姓名對照表各1 紙附卷
      可稽（偵卷第8 頁、警卷第17頁參照）。而扣案疑似海洛
      因之白色粉末2 包，經送請法務部調查局鑑定結果，確認
      含海洛因成分（如均不含包裝袋，合計驗後淨重38.55 公
      克），有該局96年6 月6 日調科壹字第09623031980 號鑑
      定書1 紙在卷可據（偵卷第23頁參照）。又扣案疑似甲基
      安非他命之晶體1 包，經送請高雄醫學大學附設中和紀念
      醫院檢驗結果，亦確認含甲基安非他命成分（如不含包裝
      袋，驗後淨重2.954 公克），有該院96年4 月10日報告編
      號0000-000號檢驗報告1 紙在卷可查（偵卷第24頁參照）
      。另扣案之乾燥植物花蕊6 包，經送請法務部調查局調查
      局鑑定結果，確認含大麻成分（均不含包裝袋，合計驗後
      淨重4.94公克），亦有該局前揭鑑定書1 紙附卷可考（偵
      卷第23頁參照）。此外，復有自願受搜索同意書1 紙（警
      卷第5 頁參照）、搜索扣押筆錄暨扣押物品目錄表1 份（
      警卷第6 、7 、8 、10頁參照）及查獲現場暨扣案毒品照
      片3 幀附卷足資佐證（警卷第12、13頁參照）。是被告前
      揭自白與事實相符，應堪採為被告有罪之證據，則被告施
      用第一級毒品海洛因、第二級毒品甲基安非他命各1 次及
      持有第二級毒品大麻之犯行，均洵堪認定。
    (二)又查被告前於92年間，因施用毒品案件，經本院以92年度
      毒聲字第2237號裁定送勒戒所觀察、勒戒，因認無繼續施
      用毒品之傾向，嗣於92年6 月16日觀察、勒戒執行完畢釋
      放，並經臺灣高雄地方法院檢察署檢察官於同日以92年度
      毒偵字第1319號為不起訴處分確定之事實，有本院被告院
      內索引卡紀錄表及臺灣高等法院被告前案紀錄表各1 份在
      卷足參，其於前案觀察、勒戒執行完畢釋放後，5 年內再
      犯本件施用毒品罪之事實，事證明確，應予依法論科。
三、查海洛因、甲基安非他命及大麻分別係毒品危害防制條例第
    2 條第2 項所稱之第一級、第二級毒品，不得非法持有、施
    用。核被告所為，係犯毒品危害防制條例第10條第1 項之施
    用第一級毒品罪、同條第2 項之施用第二級毒品罪及同法第
    11條第2 項之持有第二級毒品罪。其施用第一級海洛因及第
    二級甲基安非他命前，持有海洛因及甲基安非他命之低度行
    為，應為施用之高度行為所吸收，均不另論罪。被告所犯上
    述三罪，犯意各別，行為互殊，應予分論併罰。爰審酌被告
    前因施用毒品案件經觀察、勒戒執行完畢釋放後，竟仍未能
    徹底戒絕毒品，不惟購入毒品欲供己施用，且犯本案施用毒
    品犯行，顯見尚無戒毒悔改之意，惟念其施用毒品之次數、
    施用毒品乃自戕一己之身體健康，尚未對他人造成危害，且
    犯後已坦承犯行，態度尚稱良好及其所持有之毒品數量等一
    切情狀，各量處如主文所示之刑，以資懲戒。另查，本件被
    告之犯罪時間為96年2 月25日及同年月26日，而於被告犯罪
    後，中華民國96年罪犯減刑條例業於96年6 月15日經立法院
    三讀通過，並經總統府公布生效，則本件被告犯罪之時點既
    在96年4 月24日之前，且其所犯之罪核與中華民國96年罪犯
    減刑條例第2 條第1 項之規定相符，復無同條例第3 條之除
    外情事存在，自應依該條例第2 條第1 項第3 款、第7 條之
    規定，均減其宣告刑二分之一，並依法諭知其宣告刑及減得
    之刑，及依同條例第10條第1 項之規定，於減刑後定其應執
    行刑。至扣案之毒品海洛因2 包（均不含包裝袋，合計驗後
    淨重38.55 公克），係屬第一級毒品，又扣案之毒品甲基安
    非他命1 包（不含包裝袋，驗後淨重2.954 公克）及殘留大
    麻之乾燥植物花蕊6 包（均不含包裝袋，合計驗後淨重4.94
    公克），均屬第二級毒品，均應依毒品危害防制條例第18條
    第1 項前段規定，併予宣告沒收銷燬。再盛裝上開海洛因、
    甲基安非他命及大麻之空包裝袋共9 只，因已經法務部調查
    局就之與盛裝之第一級毒品海洛因及第二級毒品甲基安非他
    命、大麻分別鑑析其重量，應可視為與第一、二級毒品分離
    之物，然該包裝袋，係被告所有且為其持有或施用毒品時用
    以保存且便於攜帶毒品之用，應認係供其犯本件施用毒品罪
    所用，爰依刑法第38條第1 項第2 款之規定，併予宣告沒收
    。
四、退併辦部分（臺灣高雄地方法院檢察署96年度毒偵字第4462
    號）：
    (一)移送併辦意旨略以：被告甲○○另於96年5 月1 日中午12
      時許，在高雄市苓雅區○○○路苓雅飯店內，以將海洛因
      摻入香菸內吸食之方式，施用第一級毒品海洛因1 次，復
      於上開時、地，以將甲基安非他命放入玻璃球內燒烤之方
      式，施用第二級毒品甲基安非他命1 次，而被告此部分施
      用第一、二級毒品之犯行，與前經論罪科刑部分有集合犯
      之包括一罪關係，為起訴效力所及，應依法併案審理等語
      。
    (二)按集合犯係指立法者所制定之犯罪構成要件中，本即預定
      有數個同種類行為而反覆實行之犯罪而言，故是否集合犯
      之判斷，客觀上，自應斟酌法律規範之本來意涵、實現該
      犯罪目的之必要手段、社會生活經驗中該犯罪必然反覆實
      行之常態及社會通念等，主觀上，則視其反覆實施之行為
      是否出於行為人之一個犯意，並秉持刑罰公平原則，加以
      判斷之，稽以行為人施用毒品之原因，不一而足，其多次
      施用毒品之行為，未必皆出於行為人之一個決意決定，且
      觀諸毒品危害防制條例第10條第1 項、第2 項施用毒品之
      構成要件文義衡之，實無從認定立法者本即預定該犯罪之
      本質，必有數個同種類行為而反覆實行之集合犯行，故施
      用毒品罪應非集合犯之罪。又行為人各次施用毒品之行為
      ，均係為滿足各該次之毒癮，於滿足毒癮後，該次行為即
      已完成，是各次均為各自獨立之行為，各具獨立性，其前
      後次施用毒品行為間，自無密接不可分之關係，各自獨立
      構成同一施用毒品罪責，顯然不合接續犯之構成要件。再
      參以刑法第56條修正理由之說明，謂「對繼續犯同一罪名
      之罪者，均適用連續犯之規定論處，不無鼓勵犯罪之嫌，
      亦使國家刑罰權之行使發生不合理之現象」、「基於連續
      犯原為數罪之本質及刑罰公平原則之考量，爰刪除有關連
      續犯之規定」等語，即係將本應各自獨立評價之數罪，回
      歸本來就應賦予複數法律效果之原貌。因此，就刑法修正
      施行後多次施用毒品之犯行，除行為人係基於單一犯意，
      於密切接近之時、地，多次施用毒品以達成該次解癮之目
      的者，因其各舉動係為同一解癮而為，故獨立性極為薄弱
      ，難以強行分開，而仍應論以接續犯外，即應採一罪一罰
      原則，始符合前揭立法本旨（最高法院96年8 月2 日刑事
      庭會議決議意旨參照）。
    (三)查本件被告於本案施用第一、二級毒品之時間分別為96年
      2 月25日及同年月26日，而檢察官前揭移送併辦部分，被
      告施用第一、二級毒品之時間則為96年5 月1 日，二者犯
      罪時間相距超過2 月，即難認被告上開二次施用毒品之犯
      行，係基於毒品成癮性之單一犯意，而於密切接近之時、
      地實行以達其同次解癮之目的，參諸前揭最高法院決議意
      旨，自無從論以接續犯，而應一罪一罰。從而，上開併辦
      部分，尚不能認係本件起訴效力所及，本院自無從併予審
      理，而應退由檢察官另行依法處理。
據上論斷，應依刑事訴訟法第273 之1 第1 項、第284 條之1 、
第299 條第1 項前段，毒品危害防制條例第10條第1 項、第2 項
、第11條第2 項、第18條第1 項前段，刑法第11條、第38條第1
項第2 款、第51條第5 款，中華民國96年罪犯減刑條例第2 條第
1 項第3 款、第7 條、第10條第1 項，判決如主文。
本案經檢察官李佳韻到庭執行職務。
中　　華　　民　　國　　96　　年　　 9　　月　　28　　日
                    刑事第八庭  法　官　陳振嘉
以上正本證明與原本無異。
如不服本判決應於收受本判決後10日內向本院提出上訴書狀，並
應敘述具體理由，如未敘述上訴理由者，應於上訴期間屆滿後20
日內補提理由書狀於本院（均須按他造當事人之人數附繕本）「
切勿逕送上級法院」。
中　　華　　民　　國　　96　　年　　9 　　月　　28　　日
 　　　　　　　　　　　　　　　 書記官  顏宗貝
附錄本案判決論罪科刑法條：
毒品危害防制條例第10條
施用第一級毒品者，處6月以上5年以下有期徒刑。
施用第二級毒品者，處3年以下有期徒刑。
毒品危害防制條例第11條第2 項
持有第二級毒品者，處2 年以下有期徒刑、拘役或新臺幣3 萬元
以下罰金。
